【裁判字號】    98,易,18
【裁判日期】    980806
【裁判案由】    違反家庭暴力防治法
【裁判全文】
臺灣屏東地方法院刑事判決                98年度易字第18號
公  訴  人  臺灣屏東地方法院檢察署檢察官
被      告  丙○○
上列被告因違反家庭暴力防治法案件，經檢察官提起公訴（97年
度偵字第7934號），本院判決如下：
    主  文
丙○○犯違反保護令罪，處有期徒刑伍月，如易科罰金，以新臺
幣壹仟元折算壹日。
    事  實
一、丙○○於民國94年間因公共危險案件，經本院以94年度交簡
    字第3142號判決判處有期徒刑2 月確定，於95年5 月26日執
    行完畢出監。緣丙○○係乙○○○之子，雙方具有家庭暴力
    防治法第3 條第3 款所定之家庭成員關係。丙○○前因酒後
    騷擾、辱罵乙○○○之行為，經本院以96年度家護字第761
    號民事通常保護令，諭知丙○○不得對乙○○○實施身體或
    精神上不法侵害行為，不得直接或間接對乙○○○為騷擾之
    聯絡行為，並應於97年2 月20日前遷出屏東縣長治鄉○○村
    ○○路211 號乙○○○住所，及應遠離上開乙○○○住所至
    少100 公尺，保護令有效期間為1 年，且經屏東縣警察局屏
    東分局員警陳正賢於97年2 月4 日17時許，至乙○○○之上
    開處所告知丙○○上開保護令裁定約制事項，詎丙○○竟基
    於違反上開保護令之犯意，未依上開保護令之約制遷出及遠
    離其母乙○○○之上開處所，並於97年11月22日19時，酒後
    在乙○○○上開住處房間內，將乙○○○所用飯菜弄翻於地
    ，於乙○○○出言責備時，竟將乙○○○壓在椅子上而違反
    而違反保護令。
二、案經乙○○○訴由屏東縣政府警察局屏東分局報由臺灣屏東
    地方法院檢察署檢察官偵查起訴。
    理  由
壹、程序事項：
一、按「除簡式審判程序、簡易程序及第三百七十六條第一款、
    第二款所列之罪之案件外，第一審應行合議審判。」，「左
    列各罪之案件，經第二審判決者，不得上訴於第三審法院。
    一、最重本刑為三年以下有期徒刑、拘役或專科罰金之罪。
    二、刑法第三百二十條、第三百二十一條之竊盜罪。」此刑
    事訴訟法第284 條之1 、第376 條第2 款分別定有明文。經
    查，本件檢察官起訴被告係違反家庭暴力防治法第61條第1
    、2 款之違反保護令罪，該罪最重本刑為三年以下有期徒刑
    之罪，故依上開刑事訴訟法第284 條之1 的規定，自得獨任
    為之，就此合先敘明。
二、按「被告以外之人於檢察事務官、司法警察官或司法警察調
    查中所為之陳述，與審判中不符時，其先前之陳述具有較可
    信之特別情況，且為證明犯罪事實存否所必要者，得為證據
    。」此刑事訴訟法第159條之2定有明文。所謂「前後陳述不
    符」之要件，應就前後階段之陳述進行整體判斷，以決定其
    間是否具有實質性差異，而所謂「較可信之特別情況」，亦
    應就前後陳述時之各種外部情況進行比較，以資決定何者外
    部情況具有可信性，若陳述係在特別可信之情況下所為，則
    虛偽陳述之危險性不高，雖係審判外陳述，或未經被告反對
    詰問，仍得承認其有證據能力。就外部情況之認定，例如時
    間之間隔、是否為有意識之迴避、有無受外力干擾或事後串
    謀、以及警詢所作時之筆錄記載是否完整、是否出於自由意
    識陳述等情。法院應斟酌上列因素綜合判斷，細究陳述人問
    答態度、表情與舉動之變化，以查是否具較可信之特別情況
    。而所稱「為證明犯罪事實存否所必要者」，係指就具體個
    案案情及相關卷證判斷，為發現實質真實目的，認為除該項
    審判外之陳述外，已無從再就同一供述者，取得與其上開審
    判外陳述之相同供述內容，倘以其他證據代替，亦無從達到
    同一目的之情形而言。經查，證人乙○○○、丁○○於97年
    11月21日警詢之陳述被告有為上開違反保護令之行為，而於
    本院審理中則證述被告未有上開行為，前後陳述之內容不符
    ，然其二人於警詢所為之陳述，依其記載內容，係採取一問
    一答方式，且較接近案發時點，記憶應較為清晰，當時案發
    心理較為篤定，而經偵審之時間，因親屬情誼不免受有壓力
    ，依下列證人即到場處理之員警段順榮、劉景陵之證述可知
    證人乙○○○、丁○○於警訊時係出於其自由意志而為陳述
    ，益徵其二人於警詢中之陳述確具有任意性。再者，證人乙○○○、丁○○二人是案發當時之在坦人，除上開警訊之陳
    陳述外，已無從再就其二人，取得與上開警訊陳述之相同供
    述內容，倘以其他證據代替，亦無從達到同一目的。準此，
    本院斟酌上開供述證據之取得過程並無瑕疵，且與本案待證
    事實間具有相當之關聯性，以之為本案證據尚無不當，是揆
    諸前揭說明，本院認證人乙○○○、丁○○上開警詢之陳述
    ，符合刑事訴訟法第159 條之2 之情形而有證據能力。
貳、實體部分：
一、本件訊據被告固承有於97年11月22日19時許，在其母乙○○○之住處，惟矢口否認有何違反保護令之犯行，辯稱：當時
    我醉了，在睡覺，不知發生了什麼事云云，經查：
  (一)被告丙○○係乙○○○之子，前因被告酒後騷擾、辱罵乙○○○之行為，經本院以96年度家護字第761 號民事通常保護
    令，諭知丙○○不得對乙○○○實施身體或精神上不法侵害
    行為，不得直接或間接對乙○○○為騷擾之聯絡行為，並應
    於97年2 月20日前遷出屏東縣長治鄉○○村○○路211 號乙○○○住所，及應遠離上開乙○○○住所至少100 公尺，保
    護令有效期間為1 年，且經屏東縣警察局屏東分局員警陳正
    賢於97年2 月4 日17時許，至乙○○○之上開處所告知丙○○上開保護令裁定約制事項等情，業據被告於本院審理時坦
    承不諱，並有卷存本院民事通常保護令1 份、屏東縣屏東分
    局家庭暴力加害人約制表及家庭暴力被害人查訪紀錄表各1
    紙可稽（見警卷第21、24、25頁）。
  (二)被告未依上開保護令之約制遷出及遠離其母乙○○○之上開
    處所乙節，業據被告於警詢及偵查中坦承不諱（見警卷第5
    頁、偵查卷第7 頁），並有偵查卷存臺灣屏東地方法院檢察
    署97年度偵字第3495號緩起訴處分書1 份，其上載被告之住
    所及違反保護令之地點均為「屏東縣長治鄉○○村○○路21
    1 號」可參。
  (三)又被告有於上開時、地，將乙○○○所用飯菜弄翻於地，並
    將乙○○○壓在椅子上乙節，業據被告於本院第一次準備程
    序時坦承不諱（見本院98年2 月12日準備程序筆錄），雖被
    告事後翻異前供，然上開事實亦據證人乙○○○、丁○○於
    警詢時分別陳述：「丙○○酒後不知什麼原因至我房間將我
    的飯菜弄翻在地上，我就罵他，他就把我壓在椅子上。」、
    「丙○○酒後不知什麼原因至我母親乙○○○房間將我母親
    乙○○○飯菜弄翻在地上，我母親乙○○○就罵他，他就把
    我母親乙○○○壓在椅子上，我就將丙○○推開。」等語（
    見警卷第11頁、第15頁），另前往處理之員警劉景陵於本院
    審理時證述「我們到現坦也有看到滿地的飯菜」等語（見本
    院98年7 月30日審判筆錄），並有警卷卷存之照片2 幀可證
    （見警卷第27頁）。
  (四)證人乙○○○、丁○○於本院審理時，雖改稱被告未為上開
    行為等語，然查證人即到場處理之員警段順榮、劉景陵於本
    院審理時證述：「（97年11月22日乙○○○、丁○○的筆錄
    是否你製作？）是。（當時他們陳述是否以客家話陳述？）
    是，我懂客家話。（乙○○○是否有說被被告弄到地上並壓
    在椅子上？）是。（本案是誰報案？）被告母親乙○○○，
    我們經過被告家，被告母親乙○○○攔下來。（被告母親攔
    下來說什麼？）她說她兒子將她飯菜弄翻，找她麻煩，把她
    壓在地上，她的小兒子丁○○看到把她弄開。（乙○○○攔
    你車子，你們車上有幾個人？）二個人。（丁○○是如何到
    派出所製作筆錄？）乙○○○攔我們下來，我到她家裡，丁○○也在家裡，我詢問丁○○所看到的過程，丁○○所說與
    乙○○○相同，就通知丁○○到派出所製作筆錄。（當時丁○○確實有說他看到被告將乙○○○壓在椅子上，並將飯菜
    弄翻？）是，他確實有這樣說。（當時乙○○○是自己到派
    出所？）我們用巡邏車載乙○○○及丁○○一起去派出所。
    （乙○○○行動不方便如何攔車？）她可以走路，走路一拐
    一拐，用手招我們的車。」、「（97年11月22日你任職於屏
    東縣警察局屏東分局德協派出所？）是。（97年11月22日下
    午7 時你們有無接受到乙○○○報案？）那天四點到六點我
    跟甲○○○○巡邏，我們簽完巡邏箱要離開時，乙○○○走
    出來，跟我們招手，說被告有打她，我們就進去他家看，他
    們房間滿地都是飯菜，乙○○○說這些是她兒子灑的，我們
    就問乙○○○被告在那裡，被告在睡覺，被告的弟弟就把他
    叫醒，乙○○○說要告，我們就把被告母親、被告載到派出
    所，被告弟弟隨後才來。（警訊時乙○○○確實說被告有酒
    後把飯菜弄到地上，把乙○○○壓在椅子上？）被告母親確
    實有這樣說，而且我們到現場也有看到滿地的飯菜。（被告
    弟弟丁○○是不是也有確實見到被告把飯菜弄在地上，把乙○○○壓在椅子上？）丁○○沒有這樣講我不知道，筆錄是
    段順榮做的。（你是否客家籍？）是，被告講的客家話我聽
    得懂。（乙○○○行動不方便如何走出來向你們招手？）她
    是拿拐杖，慢慢走出來。」等語（見本院98年7 月1 日、98
    年7 月30日審判筆錄），本件既係證人乙○○○主動攔警報
    案，且證人段順榮、劉景陵亦無證據證明與被告有仇隙，自
    無設詞攀誣之動機，而證人段順榮、劉景陵既均為客家籍，
    亦無因言語溝通而有誤認之情形，況依警卷卷存第28頁之現
    場照片，證人乙○○○右手持有一枴杖，並能自行站立，亦
    見證人段順榮、劉景陵證述證人乙○○○報案之情形，要非
    虛偽，自無被告所稱：證人乙○○○行動不便無法走出來報
    案之情形，是本院綜合上情，認證人段順榮、劉景陵上開證
    述應為可採，另參以上開緩起訴處分書上載「被害人（按即
    證人乙○○○）也到庭表示其目前跟被告住在一起，三餐均
    由被告負責」之情事，足見證人乙○○○、丁○○事後翻異
    前述，應係考量被告如判刑入監，則年紀老邁之證人乙○○○乏人照顧，而為迵護被告之詞，職是證人乙○○○、丁○○於本院所為之陳述，自難採為被告有利之認定。
  (五)綜上所述，本件事證明確，被告犯行應可認定。
二、論罪科刑：
  (一)核被告所為係犯家庭暴力防治法第61條第1 、2 、3 、4 款
    之違反保護令罪。公訴人起訴書犯罪事實已有論及上開保護
    之內容，而起訴書記載本次犯罪之地點又係於證人乙○○○
    之住處，足見檢察官就未遷出及遠離其母乙○○○之上開處
    所部分，已據起訴，僅所犯法條部分漏載家庭暴力防治法第
    61條第3 、4 款，本院自應予以更正。被告於同一時間違反
    同一民事通常保護令裁定，而違反家庭暴力防治法第61條所
    規定之4款裁定內容，仍只構成一違反保護令罪。
  (二)累犯：被告有上開有期徒刑執行完畢之前科紀錄，有臺灣高
    等法院被告前案紀錄表1 紙在卷可查，其受有期徒刑執行完
    畢後，5 年以內故意再犯本件有期徒刑以上之罪，為累犯，
    應依刑法第47條第1 項之規定，加重其刑。
  (三)本院審酌被告為49年4 月21日出生、受有國中畢業教育程度
    、職業為工，有警詢等年籍資料附卷可參，其有竊盜、違反
    麻醉藥品管理條例、違反槍砲彈藥刀械管制條例、公共危險
    違反家庭暴力防治法等前科紀錄，有上開臺灣高等法院被告
    全國前案紀錄表可查，素行非佳，本件被告於收受送達並已
    知悉法院所核發保護令之裁定內容後，竟漠視保護令所表彰
    之國家公權力及對被害人保護之作用，仍對被害人實施家庭
    暴力行為，自應受相當之刑事非難，惟審酌其上開智識程度
    被害人所受之危害等一切情況，量處如主文所示之刑，並諭
    知易科罰金之折算標準，以示懲戒。
、據上論斷，依刑事訴訟法第273 條之1 第1 項、第284 條之
    1 、第299 條第1 項前段，家庭暴力防治法第61條第1 款、
    第2 款、第3 款、第4 款，刑法第11條前段、第47條第1 項
    、第41條第1 項，判決如主文。
中    華    民    國    98    年    8     月    6     日
                  刑事第一庭    法  官  曾吉雄
以上正本證明與原本無異。
如不服本判決應於收受判決後10日內向本院提出上訴書狀，並
應敘述具體理由；其未敘述上訴理由者，應於上訴期間屆滿後
20日內向本院補提理由書（均須按他造當事人之人數附繕本）
「切勿逕送上級法院」。
中    華    民    國    98    年    8     月    6     日
                                書記官  卓春成
附錄本判決論罪科刑法條全文：
家庭暴力防治法第61條
違反法院依第14條第1 項、第16條第3 項所為之下列裁定者，為
本法所稱違反保護令罪，處3 年以下有期徒刑、拘役或科或併科
新臺幣10萬元以下罰金：
一、禁止實施家庭暴力。
二、禁止騷擾、接觸、跟蹤、通話、通信或其他非必要之聯絡行
    為。
三、遷出住居所。
四、遠離住居所、工作場所、學校或其他特定場所。
五、完成加害人處遇計畫。


司法院資訊處製作；財團法人民間司法改革基金會備份。
